【裁判字號】    97,訴,209
【裁判日期】    970307
【裁判案由】    毒品危害防制條例
【裁判全文】
臺灣板橋地方法院刑事判決               97年度訴字第209號
公  訴  人  臺灣板橋地方法院檢察署檢察官
被      告  甲○○
上列被告因違反毒品危害防制條例案件，經檢察官提起公訴（96
年度毒偵字第8569號），因被告於本院準備程序中為有罪之陳述
，本院告知被告簡式審判程序之旨，並聽取當事人之意見後，經
合議庭裁定由受命法官獨任進行簡式審判程序審理，判決如下：
    主  文
甲○○施用第一級毒品，累犯，處有期徒刑壹年貳月，減為有期
徒刑柒月。扣案海洛因貳包、甲基安非他命壹包之外包裝均沒收
，其內之第一級毒品海洛因（合計淨重壹點零公克）、甲基安
非他命（驗餘淨重零點零陸陸肆公克）均沒收銷燬，扣案電子磅
秤壹台、分裝袋一批均沒收。
    事  實
一、甲○○前因施用毒品案件，經臺灣新竹地方法院以八十七年
    度毒聲字第七五二號裁定送觀察、勒戒後，認有繼續施用毒
    品之傾向，經同法院以八十七年度毒聲字第一一○六號裁定
    送強制戒治，於民國八十八年七月十二日因停止戒治釋放出
    所付保護管束，嗣於八十八年十二月十六日保護管束期滿視
    為執行完畢，並由臺灣新竹地方法院檢察署檢察官於八十九
    年一月十四日以八十九年度戒毒偵字第五號為不起訴處分確
    定；復因施用毒品案件，經本院以九十年度毒聲字第四○一
    六號裁定送強制戒治，於九十一年十月三日強制戒治執行完
    畢，同案並經本院於九十一年一月三十日以九十年度易字第
    三七九二號刑事判決判處有期徒刑五月，如易科罰金以銀元
    三百元折算一日，於九十一年三月一日判決確定，並於九十
    一年十月九日易科罰金執行完畢；另因施用毒品案件，經本
    院於九十五年七月十九日以九十五年度易字第五七一號刑事
    判決判處有期徒刑六月，如易科罰金以銀元三百元折算一日
    ，於九十五年十月十四日易科罰金執行完畢（致使本件構成
    累犯）。詎甲○○猶不知悔改，竟又基於施用第一級毒品海
    洛因及第二級毒品甲基安非他命之犯意，於上開強制戒治執
    行完畢釋放後之五年內，即於九十六年四月二日下午五時許
    ，在臺北縣土城市○○路自己車上，以將海洛因、甲基安非
    他命混合後置於玻璃球內燒烤吸食其生成煙霧之方式，同時
    施用第一級毒品海洛因、第二級毒品甲基安非他命一次（起
    訴書載為分別施用第一級毒品海洛因、第二級毒品甲基安非
    他命）。嗣於九十六年四月三日下午四時二十分許在臺北縣
    土城市○○路○段十六巷二四弄一號二樓為警查獲，並扣得
    海洛因二包（合計淨重一點零三公克）、甲基安非他命一包
    （驗餘淨重零點零六六四公克）、電子磅秤一台、分裝袋一
    批，復經警採集其尿液送驗而偵悉上情。
二、案經臺北市政府警察局移送臺灣士林地方法院檢察署呈請臺
    灣高等法院檢察署檢察長令轉臺灣板橋地方法院檢察署檢察
    官偵查起訴。因甲○○於本院準備程序中為有罪之陳述，經
    本院合議庭裁定以簡式審判程序審理。
    理  由
一、前揭事實業據被告甲○○於本院審理時自白不諱，且查：
（一）被告經警採尿送台灣尖端先進生技醫藥股份有限公司以酵
      素免疫分析法篩檢、氣相層析質譜儀分析法確認，檢驗結
      果認該尿液呈嗎啡及甲基安非他命陽性反應，此有該公司
      九十六年四月十三日出具之濫用藥物檢驗報告、臺北市政
      府警察局偵辦毒品案件尿液檢驗委驗單各一份在卷可稽（
      見臺灣士林地方法院檢察署九十六年度偵字第四五三六號
      偵查卷第一百零五頁、第一百零六頁）。
（二）又海洛因施用入人體後水解還原成嗎啡，再循嗎啡之代謝
      方式排出體外，業據行政院衛生署藥物食品檢驗局以七三
      藥檢壹字第○三○二二一號函說明綦詳，且尿液中能否驗
      出嗎啡陽性反應，與其投與量、投與途徑、採尿時間、個
      人體質及檢測方法之靈敏度有關，國外曾有文獻報導注射
      六毫克之海洛因鹽酸鹽，其代謝物嗎啡之平均可檢出時限
      約為二十六小時，亦經行政院衛生署藥物食品檢驗局於八
      十一年九月八日以（八一）藥檢壹字第八一一四八八五號
      函釋明在案。
（三）甲基安非他命經口服投與後，約百分之七十於二十四小時
      內自尿中排出，約百分之九十於九十六小時內自尿中排出
      ，由於目前國內尿液中甲基安非他命之檢驗僅為鑑定其是
      否呈陽性反應，尚未定其含量，且甲基安非他命成分之檢
      出與其投與方式、投與量、個人體質、採尿時間與檢測儀
      器之精密度等諸多因素有關，因此僅憑尿液中呈甲基安非
      他命陽性反應，並無法確實推算吸食時間距採集時間之長
      短，惟依上述資料推斷，最長可能不會超過四日即九十六
      小時，此經行政院衛生署藥物食品檢驗局於八十一年二月
      八日以（八一）藥檢壹字第○○一一五六號函釋明在案。
      前揭尿液檢驗報告載明係以GC/MS （即氣相層析質譜儀分
      析法）方法作為確認檢驗之方式，而該方法之原理係檢品
      經氣化後，通過層析管分離純化，再將純化後之成分循序
      送入質譜儀做個別鑑定。因質譜儀所測定之圖譜，在化學
      上被公認具有指紋特性，故可據以完全判定該檢品係為何
      種化合物。是以氣相層析質譜儀（GC/MS） 作藥物及其代
      謝產物之定性及定量分析，幾乎不會有偽陽性反應產生，
      此經台北榮民總醫院於八十三年四月七日以八三北總內字
      第三○五九號函釋明在案。
（四）甲基安非他命或海洛因大多分開使用，惟於下列情況會有
      混用：１、有些海洛因使用者喜好加入甲基安非他命以增
      加其舒暢感覺；２、原先使用甲基安非他命者開始嘗試使
      用海洛因時；３、有些海洛因成癮者偶而會施用安非他命
      來消除海洛因戒斷時出現之不舒服症狀；４、有些海洛因
      販毒者加入甲基安非他命以增加其重量。這兩種藥物同時
      施用不會引起排斥，甚至在欣快感方面有被加強的可能。
      此有行政院國軍退除役官兵輔導委員會臺北榮民總醫院於
      九十三年五月十一日以北總內字第○九三○○二三三七二
      號函影本在卷可佐。是被告所稱：將甲基安非他命和海洛
      因同時置於玻璃球內燒烤併行施用等語，尚非無據。準上
      ，被告之尿液經以氣相層析質譜儀分析法檢驗，既係呈嗎
      啡及甲基安非他命陽性反應，顯見被告應有在前揭犯罪時
      間同時施用第一級毒品海洛因及第二級毒品甲基安非他命
      之行為甚明。
（五）扣案之第一級毒品海洛因二包、第二級毒品甲基安非他命
      一包送驗結果，確屬第一級毒品海洛因（合針淨重一點零
      三公克）、第二級毒品甲基安非他命（驗餘淨重零點零六
      六四公克），此有法務部調查局九十六年五月十九日調科
      壹字第○九六二三○四三九二○號、交通部民用航空局航
      空醫務中心毒品鑑定書各一份附卷為佐（見上開偵查卷第
      一百十七頁、第一百十六頁），應認上開扣案毒品分別確
      係第一級毒品海洛因、第二級毒品甲基安非他命無誤。
（六）被告前因施用毒品案件，經臺灣新竹地方法院以八十七年
      度毒聲字第七五二號裁定送觀察、勒戒後，認有繼續施用
      毒品之傾向，經同法院以八十七年度毒聲字第一一○六號
      裁定送強制戒治，於八十八年七月十二日因停止戒治釋放
      出所付保護管束，嗣於八十八年十二月十六日保護管束期
      滿視為執行完畢，並由臺灣新竹地方法院檢察署檢察官於
      八十九年一月十四日以八十九年度戒毒偵字第五號為不起
      訴處分確定，復因施用毒品案件，經依本院九十年度毒聲
      字第四○一六號裁定送強制戒治，於九十一年十月三日強
      制戒治執行完畢之事實，有臺灣高等法院被告前案紀錄表
      一份在卷可按，是被告於前揭強制戒治執行完畢釋放後五
      年內，再犯本件施用第一級毒品海洛因及施用第二級毒品
      甲基安非他命，事證明確，其犯行堪以認定，應予依法論
      科。
二、查海洛因、甲基安非他命分屬毒品危害防制條例第二條第二
    項第一款所規定之第一級毒品及同條項第二款所規定之第二
    級毒品，核被告所為，係犯毒品危害防制條例第十條第一項
    施用第一級毒品罪及同條第二項施用第二級毒品罪。其持有
    毒品之低度行為，應為施用毒品之高度行為所吸收，均不另
    論罪。又被告同時施用第一級毒品海洛因及第二級毒品甲基
    安非他命，係以一行為同時觸犯上開二罪，為想像競合犯，
    依刑法第五十五條之規定，應從一重依施用第一級毒品罪論
    處。公訴意旨認上開二罪應分論併罰，容有誤會。又被告有
    如事實欄所載刑事科刑及執行紀錄，有臺灣高等法院被告前
    案紀錄表在卷可憑，其受有期徒刑之執行完畢後，五年以內
    故意再犯本件有期徒刑以上之罪，為累犯，應依刑法第四十
    七條第一項之規定加重其刑。本院審酌被告施用毒品，足以
    戕害其身心，滋生其他犯罪，惡化治安，嚴重損及公益，且
    被告前曾犯施用毒品罪，業經強制戒治執行完畢釋放並獲不
    起訴處分之寬典，仍未戒斷其施用毒品之惡習，竟再為本件
    施用毒品犯行，顯見其不思悔改，及其犯後坦承犯行，而施
    用毒品行為於本質上係屬自我戕害行為，反社會性之程度應
    屬較低等一切情狀，量處如主文所示之刑，以資懲儆。又被
    告前揭犯罪時間在中華民國九十六年四月二十四日以前，合
    於減刑條件，應依中華民國九十六年罪犯減刑條例第二條第
    一項第三款，減其刑期二分之一。
三、扣案海洛因二包其內之海洛因（合計淨重一點零三公克）及
    扣案甲基安非他命一包其內之甲基安非他命（驗餘淨重零點
    零六六四公克）分屬第一、二級毒品，且係本件查獲之毒品
    ，不問屬於犯人與否，爰依毒品危害防制條例第十八條第一
    項前段規定，併予宣告沒收銷燬（惟鑑驗耗罄之毒品既已滅
    失，自毋庸宣告沒收銷燬），又扣案海洛因二包、甲基安非
    他命一包之外包裝及扣案分裝袋一批係用以包裹毒品海洛因
    、甲基安非他命，防其裸露、潮濕，便於攜帶；扣案電子磅
    秤一台係秤量上開二毒品，以節量施用毒品，均被告所有供
    本件施用毒品所用或預備之用，此據被告於本院審理時供明
    在卷，爰依刑法第三十八條第一項第二款規定，併予宣告沒
    收。至扣案NOKIA 牌、SONY ERICSSON 牌行動電話各一具（
    含易付卡二枚、SIM 卡一枚）固為被告所有，惟尚乏其他事
    證證明與本件被告施用毒品有關，另扣案海洛因二包、甲基
    安非他命一包、斜口吸管一支、行動電話一具（門號000
    0000000號），被告均否認為其所有，復無其他積極
    證據證明與被告施用毒品犯行有關，且為另案之重要證物，
    爰均不於本案宣告沒收，併此敘明。
據上論斷，應依刑事訴訟法第二百七十三條之一第一項、第二百
九十九條第一項前段，毒品危害防制條例第十條第一項、第二項
、第二十三條第二項、第十八條第一項前段，刑法第十一條前段
、第四十七條第一項、第五十五條、第三十八條第一項第二款，
中華民國九十六年罪犯減刑條例第二條第一項第三款、第七條，
判決如主文。
本案經檢察官謝岳龍到庭執行職務。
中    華    民    國    97    年    3     月    7     日
                刑事第十五庭    法  官  劉  安  榕
以上正本證明與原本無異
如不服本判決，應於判決送達後10日內敘明上訴理由，向本院提
出上訴狀（應附繕本），上訴於臺灣高等法院。
                                書記官  陳  盈  真
中    華    民    國    97    年    3     月    11    日
附錄本案論罪科刑法條全文：
毒品危害防制條例第10條
施用第一級毒品者，處 6 月以上 5 年以下有期徒刑。
施用第二級毒品者，處 3 年以下有期徒刑。


司法院資訊處製作；財團法人民間司法改革基金會備份。
